臺灣嘉義地方法院交通事件裁定　　　　　　　　　　九十三年度交聲字第一○九號
　　原處分機關　交通部公路局嘉義區監理所
　　異　議　人　連嘉通運有限公司
　　即受處分人
　　法定代理人　甲○○
右列受處分人因違反道路交通管理處罰條例案件，對於交通部公路局嘉義區監理所中
華民國九十三年五月二十一日所為之處分（原處分案號：嘉監裁字第裁七○—Ｔ00
000000號），聲明異議，本院裁定如左：
    主    文
原處分撤銷。
連嘉通運有限公司汽車所有人，裝載貨物超過核定之總重量，處罰鍰新臺幣壹萬參仟
元整，並記汽車違規紀錄壹次。
    理    由
一、聲明異議意旨係以：異議人即受處分人連嘉通運有限公司（以下稱連嘉公司）所
    有車號一○七—ＧＶ號之營業貨運曳引車於民國九十三年三月二十六日裝載水泥
    製品由台南往台東行駛欲將貨品載往台東知本，路途中行經台九線四十七公里森
    永段檢查哨前，經值勤員警攔停，並僅依異議人所出示之出貨單所載之貨物總重
    為三十七噸，即認異議人超載十六公噸，而遭員警開立超載之罰單。惟異議人出
    示之出貨單雖載總貨物重三十七噸（物品４Ｂ２Ｘ１、４Ｂ２Ｘ１、４Ｂ４Ｘ１
    三大件，每件重十餘噸；４Ｂ２Ｘ２每件重一噸），然當時異議人之○二－ＨＭ
    板車上僅載有４Ｂ２Ｘ１大件兩件及４Ｂ５Ｘ２小件兩件，總重僅二十餘噸，未
    超重，貨單上另一大件４Ｂ４Ｘ１則係由車號九Ｋ－九九七號車載運。員警於取
    締時僅拍照存證，並未實際過磅，且所拍照片復未轉交監理所存證，舉發過程顯
    有明顯瑕疵，認事用法亦有違誤，爰依法聲明異議等語。
二、按汽車裝載貨物超過核定之總重量、總聯結重量者，處汽車所有人新臺幣（以下
    同）一萬元罰鍰，超載十公噸以下者，以總超載部分，每一公噸加罰一千元，未
    滿一公噸者以一公噸計，並記汽車違規紀錄一次，道路交通管理處罰條例第二十
    九條之二第一項、第三項定有明文。
三、原處分機關係以：本件異議人即受處分人連嘉公司所有之車號一○七－ＧＶ號營
    業貨運曳引車，經核定總重為三十五公噸，於九十三年三月二十六日凌晨四時十
    一分許，裝載水泥製品行經台九線四十四公里森永段檢查哨，值勤員警以「載運
    水泥製品經司機出示貨單核重三十五公噸，總重五十一公噸，超載十六公噸」，
    爰依道路交通管理處罰條例第二十九條之二第一項及第三項之規定，處罰鍰四萬
    二千元，並記汽車違規紀錄一次。
四、訊據異議人連通公司之代理人甲○○固不否認受處分人所有前開車號一○七－Ｇ
    Ｖ號營業貨運曳引車係從台南新化交流道出發，最後目的地為台東知本，車上載
    有二大件及二小件水泥製品，並在台九線四十四公里森永檢查哨時，經警攔停並
    為警員開立超載十六公噸舉發單之情事，惟否認有任何違反道路交通管理處罰條
    例規定之行為，辯稱：當天伊車上僅載有前揭水泥製品二大件及二小件，總重僅
    二十餘公噸，另一大件水泥製品為另一車號九Ｋ－九九七號車所載運，員警僅從
    其出示之貨單上記載總貨重為三十七噸，即認伊超載十六噸，惟伊實際上並未超
    載等語。
五、經查：
  （一）異議人稱舉發當時其所載運為二大件及二小件等情，業據異議人到庭陳述，
        復經本件舉發員警林良吉到庭證述：「車上的貨物，當時車上有二個長方形
        水泥製品，實際去量有四件，另外兩件是消波塊」等語無誤（本院九十三年
        八月二十四日訊問筆錄）；又，證人丙○○亦到庭陳述：「（問：在乙○○
        被舉發當天（三月二日），你有無與乙○○一起載水泥製品）有。我是在當
        天七、八點左右，乙○○比我早一點出去，我們出車地點相同，我們是在台
        南新市○○道出車」、「（問：他當時載運的貨有幾件）他載了兩個長方形
        水泥，二個水泥底座，我車上載比較多，有五件」等語。是異議人貨單上雖
        載有五件水泥製品，惟異議人稱另一大件水泥製品為另一車所載，應屬可信
        。再，人民權益當然受憲法及法律之保障，行政機關就具體事件行使公權力
        對人民權益有所限制、剝奪或增加其負擔者，在依法行政原則支配之下，作
        成行政處分不僅須有法律依據，且應符合法定要件。是以基於維持法律秩序
        之安定及尊重公權力措施之表徵，雖仍認為行政處分應受有效之推定，但已
        不復受合法之推定，一旦處分相對人或利害關係人指摘行政處分有無效或得
        撤銷之事由而提出爭訟，被告機關應對其作成處分係符合法定要件之事實，
        負舉證責任。故本件異議人既爭執其未有超重載運之事，則舉發機關自應命
        異議人過磅，以息爭端，舉發員警於本院訊問時亦自承：「我們常常押車去
        枋寮過磅，二十九條之二，對於超載部分規定非常詳細」，而道路交通管理
        處罰條例第二十九條之二第三項規定：「有前二項規定之情形者，應責令改
    正或當場禁止通行．．．」。從而，舉發機關僅以駕駛人不配合，即未使其
        過磅，復徒以異議人所出示之出貨單，即率爾認定異議人有載運超重十六公
        噸，舉發程序顯有瑕疵。次查，本院函請原舉發機關提出舉發當時員警所攝
        照片，經舉發機關函覆：因底片（存證照片）曝光至無法提供相關照片，又
        經本院訊問證人即本案舉發員警林良吉有關錄影帶部分，其證稱：「我們只
        有保存一個月，地點是在我們派出所前面」，是本件除員警指證外，並無他
        積極證據可證明異議人有舉發單所舉之違規事實，此際即應依訴訟上之待證
        事實「倘有懷疑，則從被告之利益作解釋」（in dubi opro reo）之證據法
        則，本院自應為有利於異議人之認定。
  （二）復按本件異議人於本院訊問時自承：「扣除要給另一部車子載，我只載總重
        三十八噸」，而再依異議人於交通違規陳述單及查詢單上之自述：「出貨單
        所載明有４Ｂ２Ｘ１、４Ｂ２Ｘ１、４Ｂ４Ｘ１三大件，每件重十餘噸，４
        Ｂ５Ｘ２每件重一噸左右」，因此，扣除異議人所爭執未載之一大件，異議
        人實際載運總重仍有約三十八公噸。另查，異議人所有前揭營業貨運曳引車
        之總重為三十五公噸，從而，異議人確有違規超載之情事，惟超載部分為三
        公噸，而非十六公噸，就此部分，原處分機關科處異議人罰鍰四萬二千元顯
        有未洽，是異議人之異議理由雖不足採，惟原處分機關所為之原處分，既有
        前開可議之處，自屬無可維持。爰依道路交通管理處罰條例第二十九條之二
        第三項之規定裁定如主文第二項所示。據上論斷，應依道路交通案件處理辦
        法第二十條裁定如主文。
中      華      民      國    九十三    年      九      月      六      日
                              臺灣嘉義地方法院交通法庭
                                  法   官   陳  俞  婷
右正本證明與原本無異。
如不服本裁定，應於裁定送達後五日內向本院提出抗告狀（應附繕本）。
中      華      民      國    九十三    年      九      月      六      日
                                  書記官  李  彩  娥
